【裁判字號】    99,訴,674
【裁判日期】    991117
【裁判案由】    毒品危害防制條例等
【裁判全文】
臺灣桃園地方法院刑事判決               99年度訴字第674號
公  訴  人  臺灣桃園地方法院檢察署檢察官
被      告  李宣範
選任辯護人  劉世興律師
            洪惠平律師
上列被告因違反毒品危害防制條例等案件，經檢察官提起公訴（
99年度偵字第10410 號），本院判決如下：
    主  文
李宣範幫助販賣第三級毒品，處有期徒刑壹年肆月，扣案之門號
Ｚ000000000號行動電話（含SIM 卡壹枚）沒收；又幫
助販賣第三級毒品，處有期徒刑壹年肆月，扣案之門號Ｚ000
000000號行動電話（含SIM 卡壹枚）沒收。應執行有期徒
刑壹年拾月，扣案之門號Ｚ000000000號行動電話（含
SIM 卡壹枚）沒收。
    事  實
一、李宣範明知愷他命（Ketamine，俗稱「Ｋ他命」）係毒品危
    害防制條例第2 條第2 項第3 款所列管之第三級毒品，不得
    販賣。緣其於民國99年1 月間，在桃園縣中壢市○○路75號
    摩斯賓館內結識某真實姓名年籍均不詳之成年男子後，明知
    該成年男子以販賣第三級毒品愷他命營利，竟因己曾受該男
    子介紹而受有拓展笑氣（N2O ）販售客源之利益（所涉違反
    藥事法部分另案由檢察官偵查），乃思代為介紹愷他命買主
    以為回報，並為如下之犯行：
(一)、於99年1 月23日凌晨1 時47分許，李宣範接獲由葉易修以其
    所持用之門號0000000000號行動電話，撥打至李宣範所持用
    之0000000000號電話，獲悉葉易修有意購買份量為5 包之愷
    他命後，隨即基於幫助該不詳男子販賣第三級毒品愷他命之
    犯意，以上開行動電話門號撥打該名男子所持用之門號0000
    000000號電話，居間聯絡該男子表示有葉易修欲購買愷他命
    ，該男子即於同日稍後之某時，基於販賣第三級毒品愷他命
    牟利之犯意，前往桃園縣中壢市○○路○ 段122 號百老匯KT
    V 汽車旅館第115 號房內，以每包新臺幣（下同）500 元之
    代價販賣愷他命5 包（重量不詳）予葉易修圖利。
(二)、嗣於同年1 月28日凌晨4 時4 分許，李宣範再次接獲由葉易
    修以其所持用之門號0000000000號行動電話，撥打至李宣範
    所持用之0000000000號電話，得知葉易修又有意購買份量為
    4 包之愷他命後，另行基於幫助上開不詳成年男子販賣第三
    級毒品愷他命之犯意，以上開行動電話門號撥打該男子所持
    用之門號0000000000號電話，居間聯絡該男子表示葉易修欲
    購買愷他命，該男子隨即於同日稍後之某時，另基於販賣第
    三級毒品愷他命牟利之犯意，前往桃園縣中壢市○○路182
    號世紀帝國KTV 店內，以每包500 元之代價販賣愷他命4 包
    （重量不詳）予葉易修圖利。
二、嗣於99年4 月13日上午6 時50分許，經警持搜索票至李宣範
    位於桃園縣中壢市○○○○街28之2 號11樓租屋處執行搜索
    ，當場查扣李宣範所有之門號0000000000號行動電話（含SI
    M 卡1 枚），以及雖屬李宣範所有、但與本案犯罪事實無關
    如附表編號4 、17、18、21、25所示之物品，暨非屬李宣範
    所有、亦與本案犯罪事實無關之附表其餘編號所示物品，始
    循線查悉上情。
三、案經桃園縣政府警察局平鎮分局報請臺灣桃園地方法院檢察
    署檢察官偵查起訴。
    理  由
壹、證據能力方面：
一、按被告以外之人於偵查中向檢察官所為之陳述，除顯有不可
    信之情況者外，得為證據，刑事訴訟法第159 條之1 第2 項
    定有明文。查證人葉易修於偵查中既係以證人身分陳述，且
    經檢察官告以具結義務及偽證處罰後命之朗讀結文具結，因
    該證人係於負擔偽證罪處罰之心理下證述，並以具結擔保其
    供述真實性，復無受其他不當外力干擾情形，可信性極高，
    本院審酌該證人於偵查中具結證述之際，其外部附隨之環境
    或條件並無不當，是依上說明，其於偵查中所為證言，具有
    證據能力，而得為證據。
二、次按被告以外之人於審判外之言詞或書面陳述，除法律有規
    定者外，不得作為證據；被告以外之人於審判外之陳述，經
    當事人於審判程序同意作為證據，法院審酌該言詞陳述或書
    面陳述作成時之情況，認為適當者，亦得為證據。當事人、
    代理人或辯護人於法院調查證據時，知有第159 條第1 項不
    得為證據之情形，而未於言詞辯論終結前聲明異議者，視為
    有前項之同意，刑事訴訟法第159 條第1 項及第159 條之5
    分別定有明文。查證人葉易修於警詢中所為陳述，固屬傳聞
    證據，惟檢察官及被告就前揭審判外陳述之證據能力，於本
    院準備程序已同意有證據能力（見本院卷第230 頁反面），
    且迄至言詞辯論終結前亦未再聲明異議。經核上開證據資料
    製作時之情況，查無違法不當或證明力明顯過低之瑕疵，亦
    認為以之作為證據應屬適當。
三、再者，本案認定事實所引用之文書證據及物證，並無證據證
    明係公務員違背法定程式所取得，亦無刑事訴訟法第159 條
    之4 之顯有不可信之情況與不得作為證據之情形。本院斟酌
    本案卷內之證據並非非法取得，亦無證明力明顯過低之情形
    ，且經本院於審判期日依法進行證據之調查、辯論，被告於
    訴訟上之程序權即已受保障，故前揭各該證據，均得採為證
    據，合先敘明。
貳、實體方面：
一、訊據被告李宣範對其於上開時地如何居間聯絡該不詳成年男
    子2 次販賣愷他命予葉易修等事實，迭於警詢、偵訊及本院
    審理時供承屬實，其於警詢時自陳：「葉易修行動電話是00
    00000000，我平常都以我所有之0000000000的門號聯絡打給
    葉易修」、「因為藥頭會介紹需要笑氣的客人給我，我相對
    的也會介紹需要K 他命的客人給他」等語（見99年度偵字第
    10410 號卷第10頁），於檢察官偵查及本院審理時則均為相
    同之陳述，並供稱：「我有給他電話0000000000，該人姓名
    不詳，我幫他叫貨後，該姓名不詳之人自己送貨過去，我只
    有載笑氣」、「承認幫助販賣K 他命」等語在卷（見99年度
    偵字第10410 號卷第201 頁、第244 頁、第482 頁），衡情
    被告李宣範若無上開幫助販賣毒品之犯行，何庸編撰情節而
    自攬重典，由是已堪認其所為之自白應非出於子虛。次查，
    被告李宣範先後於99年1 月23日及同年月28日共2 次居間介
    紹葉易修向該不詳成年男子購買愷他命，該成年男子嗣並依
    約前往桃園縣中壢市○○路○ 段122 號百老匯KTV 汽車旅館
    11 5號房以及新生路182 號世紀帝國KTV 店內等處，各以
    2,50 0元及2,000 元之價格販賣愷他命5 小包及4 小包（重
    量均不詳）予葉易修等情，業據證人葉易修於偵訊及本院調
    查時指訴屬實（見99年度偵字第10410 號卷第233 頁、本院
    卷第35頁反面），其並進而證稱：「李宣範只有在賣笑氣，
    但他也有認識賣K 他命的人，所以如果我們要買K 他命的話
    ，可以跟他講，他會跟他的朋友聯絡送過來給我們」等語（
    見99 年 度偵字第1041 0號卷第233 頁），核與卷附99年1
    月23日及同年月28日之通訊監察譯文內容記載一致（見99年
    度偵字第10410 號卷第18 0至181 頁），復佐以被告李宣範
    亦始終供承證人葉易修確有向該名不詳男子購買愷他命，堪
    認該不詳男子確有販賣愷他命予葉易修，且其等間之交易復
    係出於被告居中介紹所致無疑。末查，因本件販賣愷他命予
    葉易修之該名不詳成年男子至今尚未緝獲，本院尚無從知悉
    該藥頭販賣愷他命予他人之重量多少及進價如何，憑以計算
    所得之利益，然愷他命既屬違禁物品，非但物稀價昂且政府
    懸為禁令查緝甚嚴，取得不易，茍該不詳男子無利可圖，豈
    有甘冒嚴刑峻罰之危險，大費周章特意前往指定地點後僅以
    平價出售或無償轉讓愷他命與其非親非故之葉易修之理，此
    乃眾所周知之事，是亦堪認該不詳男子確有從中賺取買賣差
    價牟利之營利意圖。從而，被告李宣範有幫助該藥頭販賣愷
    他命之犯行，至臻明確，應予依法論科。
二、論罪科刑：
(一)、按刑法上之幫助犯，係對於犯罪與正犯有共同之認識，而以
    幫助之意思，對於正犯資以助力，而未參與實施犯罪之行為
    者而言（最高法院49年台上字第77號、65年台上字第3773號
    判例意旨參照）。準此，未參與實施犯罪構成要件之行為，
    僅出於幫助之意思提供助力者，該當於刑法上之幫助犯，而
    非共同正犯。又愷他命係毒品危害防制條例第2 條第2 項第
    3 款所列管之第三級毒品，非經許可，不得販賣。查本件被
    告李宣範因受不詳成年男子介紹而受販售笑氣客源增加之利
    益，為回報該名成年男子，遂主動為該不詳男子居間聯繫販
    賣愷他命予葉易修，然因其並未參與販賣毒品愷他命之構成
    要件行為，且依卷內資料觀之，亦查無被告與該不詳成年男
    子間有共同販賣毒品愷他命之犯意聯絡，是核其所為，應係
    犯刑法第30條第1 項、毒品危害防制條例第4 條第3 項之幫
    助販賣第三級毒品罪。被告李宣範所犯上開2 罪，犯意各別
    ，行為互殊，應予分論併罰。其以幫助之意思，參與構成要
    件以外之行為，惡性較正犯為輕，爰均依刑法第30條第2 項
    之規定按正犯之刑減輕之。被告李宣範迭於警詢、偵查及本
    院審理中對上開幫助販賣第三級毒品之犯行均自白承認，既
    如上述，自均應依毒品危害防制條例第17條第2 項規定遞減
    輕其刑。
(二)、爰審酌愷他命具相當之成癮性，危害國人身心健康甚鉅，並
    為國法所厲禁，而被告李宣範明知愷他命係毒品危害防制條
    例所列管之毒品，竟忽視毒品對於國人健康之戕害，以及販
    賣第三級毒品對於社會國家所生之潛在危害，仍幫助不詳成
    年男子販售，藐視公共規範，原應不宜輕縱，惟念及被告李
    宣範自遭警查獲時起均坦承案情，尚見悔意，以及被告之智
    識程度、犯罪手段、動機、目的等一切情狀，量處如主文所
    示之刑，以為警惕。
(三)、次按受二年以下有期徒刑、拘役或罰金之宣告，而得宣告緩
    刑者，以未曾受有期徒刑以上刑之宣告，或前受有期徒刑以
    上刑之宣告，執行完畢或赦免後，五年以內未曾受有期徒刑
    以上刑之宣告，而認為以暫不執行為適當時，始得為之，刑
    法第74條規定甚明。所謂受有期徒刑以上刑之宣告，祇須受
    刑之宣告為已足，是否執行在所不問。因而前受有期徒刑之
    宣告雖經同時諭知緩刑，苟無同法第76條其刑之宣告失其效
    力之情形，仍不得於後案宣告緩刑（最高法院90年度台上字
    第1998號、89年度台非字第62號判決意旨參照）。查本件被
    告李宣範前於96年間因違反槍砲彈藥刀械管制條例案件，經
    本院於97年1 月21日以97年度壢簡字149 號判處有期徒刑2
    月，緩刑4 年確定，此有臺灣高等法院被告前案紀錄表在卷
    可憑。茲因被告李宣範所犯本件犯行，於本院審理時仍在前
    案緩刑期間，迄今尚未執行完畢，而無刑法第76條所定其刑
    之宣告失其效力之情形，依上開說明，即與刑法第74條第1
    項第2 款所定得諭知緩刑之情形不合，依法不得對被告李宣
    範為緩刑之宣告。辯護意旨請求對被告李宣範為緩刑之諭知
    云云，尚乏所據，本院不能准許。
三、沒收部分：
(一)、扣案之門號0000000000號行動電話1 支（含SIM 卡1 枚）係
    被告李宣範所有供幫助販賣第三級毒品時聯絡使用之物，此
    有卷附通聯調閱查詢單1 紙在卷可佐（見99年度偵字第1041
    0 號卷第270 頁），並經被告李宣範於本院審理時供明屬實
    （見本院卷第286 頁），自應依毒品危害防制條例第19條第
    1 項前段規定宣告沒收之。
(二)、其次，扣案如附表所示編號4 、17、18、21、25所示之物，
    固據被告李宣範於本院審理時坦言為其所有（見本院卷第28
    6 頁），惟與本案幫助販賣愷他命之犯罪事實無關，又非違
    禁物，爰不為沒收之諭知。
(三)、再者，扣案如附表編號23、24所示之愷他命，固係違禁物，
    惟此均係同案被告鄭少睿所遭警查獲之毒品，此業據同案被
    告鄭少睿於本院審理時供述甚明（見本院卷第246 頁），顯
    與被告李宣範所犯本件犯罪事實無關，是亦不予以沒收。
(四)、最後，扣案如附表其餘編號所示之物品，既均不屬被告李宣
    範所有，復與本案犯罪事實無關，且又非違禁物，均不為沒
    收之宣告，併此指明。
據上論斷，應依刑事訴訟法第299 條第1 項前段，毒品危害防制
條例第4 條第3 項、第17條第2 項、第19條第1 項，刑法第11條
、第30條第1項、第2項、第51條第5 款，判決如主文。
本案經檢察官蔡佩玲到庭執行職務。
中    華    民    國    99    年    11    月    17    日
                  刑事第八庭    審判長法  官   劉為丕
                                      法  官   溫祖明
                                      法  官   呂綺珍
附表：
┌──┬───────┬────────┬────────────────┐
│編號│  物品名稱    │      數量      │        扣押物品清單編號        │
├──┼───────┼────────┼────────────────┤
│ 1  │分裝袋（大）  │1包             │臺灣桃園地方法院檢察署99年度安管│
│    │              │                │字第4189 號保管清單編號1        │
├──┼───────┼────────┼────────────────┤
│ 2  │分裝袋（中）  │2包             │同上編號2                       │
├──┼───────┼────────┼────────────────┤
│ 3  │分裝袋（小）  │12包            │同上編號3                       │
├──┼───────┼────────┼────────────────┤
│ 4  │帳冊（編號1 、│2本             │同上編號4                       │
│    │2 ）          │                │                                │
├──┼───────┼────────┼────────────────┤
│ 5  │帳冊（編號3 、│5本             │同上編號5                       │
│    │4 、5、6、7） │                │                                │
├──┼───────┼────────┼────────────────┤
│ 6  │裝K他命用膠囊 │1盒             │同上編號6                       │
├──┼───────┼────────┼────────────────┤
│ 7  │贓款          │6,700員         │同上編號7 ，未移送，於99年6 月2 │
│    │              │                │日已繳入國庫保管                │
├──┼───────┼────────┼────────────────┤
│ 8  │電子磅秤      │1個             │同上編號8                       │
├──┼───────┼────────┼────────────────┤
│ 9  │磨K他命用盤子 │1個             │同上編號9                       │
├──┼───────┼────────┼────────────────┤
│ 10 │削尖吸管      │1支             │同上編號10                      │
├──┼───────┼────────┼────────────────┤
│ 11 │磨K他命用卡片 │1片             │同上編號11                      │
├──┼───────┼────────┼────────────────┤
│ 12 │行動電話0981-9│1支             │同上編號12                      │
│    │40-487        │                │                                │
├──┼───────┼────────┼────────────────┤
│ 13 │分裝袋（小）（│1包             │同上編號13                      │
│    │客廳電視櫃）  │                │                                │
├──┼───────┼────────┼────────────────┤
│ 14 │磨K 他命用盤子│1個             │同上編號14                      │
│    │（客廳桌上）  │                │                                │
├──┼───────┼────────┼────────────────┤
│ 15 │磨K 他命用卡片│1片             │同上編號15                      │
│    │（客廳桌上）  │                │                                │
├──┼───────┼────────┼────────────────┤
│ 16 │房屋租賃契約（│1本             │同上編號16                      │
│    │客廳電視櫃）  │                │                                │
├──┼───────┼────────┼────────────────┤
│ 17 │帳冊（客廳電腦│1本             │同上編號17                      │
│    │桌上）        │                │                                │
├──┼───────┼────────┼────────────────┤
│ 18 │行動電話0981-7│1支             │同上編號18                      │
│    │61-416        │                │                                │
├──┼───────┼────────┼────────────────┤
│ 19 │行動電話0987-9│1支             │同上編號19                      │
│    │44-827        │                │                                │
├──┼───────┼────────┼────────────────┤
│ 20 │行動電話098351│3支             │同上編號20                      │
│    │1285、00000000│                │                                │
│    │68、0000000000│                │                                │
├──┼───────┼────────┼────────────────┤
│ 21 │汽球          │1包             │同上編號21                      │
├──┼───────┼────────┼────────────────┤
│ 22 │尿液99F-191   │1瓶             │同上編號22                      │
├──┼───────┼────────┼────────────────┤
│ 23 │愷他命        │101 包（115.26公│同上編號1（未移送）             │
│    │              │克）            │                                │
├──┼───────┼────────┼────────────────┤
│ 24 │愷他命        │12包（16.77 公克│同上編號2（未移送）             │
│    │              │）              │                                │
├──┼───────┼────────┼────────────────┤
│ 25 │笑氣鋼瓶      │1個             │同上編號1（未移送）             │
└──┴───────┴────────┴────────────────┘
附錄論罪科刑法條：
毒品危害防制條例第4條
製造、運輸、販賣第一級毒品者，處死刑或無期徒刑；處無期徒
刑者，得併科新臺幣2 千萬元以下罰金。
製造、運輸、販賣第二級毒品者，處無期徒刑或7 年以上有期徒
刑，得併科新臺幣1 千萬元以下罰金。
製造、運輸、販賣第三級毒品者，處5 年以上有期徒刑，得併科
新臺幣7 百萬元以下罰金。
製造、運輸、販賣第四級毒品者，處3 年以上10年以下有期徒刑
，得併科新臺幣3 百萬元以下罰金。
製造、運輸、販賣專供製造或施用毒品之器具者，處1 年以上7
年以下有期徒刑，得併科新臺幣1 百萬元以下罰金。
前五項之未遂犯罰之。
以上正本證明與原本無異。
如不服本判決應於收受判決後10日內向本院提出上訴書狀，並應
敘述具體理由。其未敘述上訴理由者，應於上訴期間屆滿後20日
內向本院補提理由書(均須按他造當事人之人數附繕本)「切勿逕
送上級法院」。
                                     書記官   范升福
中    華    民    國    99    年    11    月    18    日

司法院資訊處製作；財團法人民間司法改革基金會備份。
